臺灣臺北地方法院刑事判決　　　　　　　　　　　　九十二年度易字第一二九一號
　　檢　察　官　臺灣臺北地方法院檢察署檢察官
　　被　　　告　己○○
　　選任辯護人　郭瑋萍律師
　　　　　　　　徐景星律師
　　　　　　　　盧立仁律師
右列被告因恐嚇取財案件，經檢察官提起公訴（九十一年度偵字第二０二八九號），
本院判決如左：
    主  文
己○○共同連續以加害生命、身體之事，恐嚇他人致生危害於安全，處有期徒刑陸月
，如易科罰金，以佰元折算壹日。
    事  實
一、緣泉順營造有限公司（負責人乙○○，下簡稱泉順公司）曾向設在臺北市○○路
    之家崎建設股份有限公司（負責人丁○○，下簡稱家崎公司）承包宜蘭羅東「富
    貴家園」之建築工程，李正雄（業經臺灣高等法院於八十九年五月四日以八十九
    年度上訴字第九九二號刑事判決判處有期徒刑六月，如易科罰金，以三百元折算
    一日確定）為泉順公司之現場工地負責人，因泉順公司一再延誤工程，於民國八
    十五年三月間，二公司雖曾簽訂協議書同意解除契約（泉順公司由負責人乙○○
    代表該公司簽訂），並協議已完成之工程費用由李正雄負責處理，與家崎公司無
    關，不得向家崎公司請求賠償，惟李正雄以自己係泉順公司中實際負責該工程案
    之人，就泉順公司前已施作完成工程部分家崎公司是否尚須給付其相關款項一事
    仍屢有爭執，迨八十六年七月下旬某日，李正雄自認尚得請求家崎公司給付其已
    完成部分之工程款卻遭家崎公司拒絕，即與己○○基於概括犯意，以共同恐嚇之
    犯意聯絡，先由其二人率同另二名亦與其等有恐嚇之犯意聯絡之不詳姓名年籍成
    年人，前往家崎公司股東甲○○設在臺北市○○路所經營之東楫室內設計工程公
    司（下稱東楫公司），共同向甲○○恫稱：「你在明我們在暗，又知道你家人的
    詳姓名年籍成年男子中一人並將煙灰缸拿起作勢欲砸下，而以上開加害他人生命
    、身體等恐嚇言詞及舉動，致甲○○心生畏懼而危害於安全，甲○○並因而同意
    以簽發面額新臺幣（下同）三十萬元之支票二張及四十萬元支票一張交付予李正
    雄以解決彼此之糾紛。隨後李正雄為同一向家崎公司催討工程款之糾紛，欲另尋
    求家崎公司董事長丁○○予以解決，即與己○○復承其前同一恐嚇之概括犯意聯
    絡，於八十六年七月十五日同至家崎公司，由李正雄向丁○○表示己○○是竹聯
    幫之老大，己○○則以須再給付一百萬元，否則要到公司之工地找麻煩等言詞恐
    嚇，令丁○○心生畏懼而致生危害於安全，經丁○○同意再給付部分款項後，己○○、李正雄先行離去，再依約於同月二十一日前往取款，丁○○為解決該工程
    款糾紛，不得已方於該日再交付面額共計五十萬元之支票三紙與李正雄，惟因李
    正雄、己○○仍認為該工程款並未付清，接續於同年八月六日至家崎公司向丁○○恐嚇稱：「甲○○已經付了二百八十五萬元，你是老闆應該比甲○○付多一點
    ，如不交付還會再來」等語。嗣因丁○○不堪其擾，遂與己○○、李正雄約定翌
    日再前來取款後隨即報警處理，惟己○○未再前往，而由李正雄另覓得與其有恐
    嚇犯意聯絡之王恭璋（業經臺灣高等法院於八十九年五月四日以八十九年度上訴
    字第九九二號刑事判決判處有期徒刑三月，如易科罰金，以三百元折算一日確定
    ）陪同，於同年八月七日十六時許，王恭璋帶同不知情之庚○○、彭文偉、丙○○等四人至家崎公司欲取款，王恭璋一進門即對丁○○破口大罵，並以「甲○○
    要付那麼多錢，你是老闆，為何不支付？」，要丁○○至少支付與甲○○相同之
    二百八十多萬元之工程款後未久，即為警當場查獲。
二、案經臺北市政府警察局內湖分局報請臺灣臺北地方法院檢察署檢察官偵查起訴。
    理  由
一、訊據被告己○○固坦承有於前揭時間與另案被告李正雄及另二不詳姓名年籍成年
    崎公司找被害人丁○○等事實，惟矢口否認有何恐嚇之行為，並辯稱：前往東楫
    公司係因另案被告李正雄對臺北道路不熟，伊出於與另案被告李正雄之妻有親戚
    關係才陪同前往，後來是陪同前去之其他人與被害人甲○○爭吵，當日及後續被
    害人甲○○有無交付支票伊均不清楚，亦未曾取得支票，更未有何恐嚇言詞，至
    於第一次前往家崎公司部分，則係因家崎公司有應付工程款未付才前往對帳，但
    當日並未對好帳，被害人丁○○有表示再與被害人甲○○對好帳後，再與另案被
    告李正雄洽談，伊當日均未曾說話，第二次至家崎公司停留時間甚短，伊並未說
    話，亦無聽聞另案被告李正雄對被害人丁○○出言恐嚇，翌日更未曾要另案被告
    王恭璋前往收款云云。經查：
（一）被告己○○與另案被告李正雄前往催討債務時，分別有前述之恐嚇言詞及行為
      ，業據證人甲○○於本院審理中證稱：當時被告己○○與另案被告李正雄到場
      後，確有向伊表示如警詢時所載稱其等在暗，伊在明，並有另一不詳姓名年籍
      年人拿起煙灰缸作勢要砸等恐嚇言詞及行為，證人即被告己○○、另案被告丁○○二次前往家崎公司時亦在場之辛○○亦證稱：當時被告己○○、另案被告
      李正雄確有如伊前於警詢時所述向伊表示須再給付一百萬元，否則要到工地找
      麻煩等情形，且核與證人丁○○所證述被告己○○、與另案被告李正雄曾到場
      等情節相符，參以證人甲○○、辛○○、丁○○於偵查中亦為相同指述，及證
      人甲○○、丁○○、辛○○亦均指稱伊等原本認為無須再付款與另案被告李正
      雄，後續卻仍付款等情，並有與泉順公司乙○○簽立之拋棄聲明書影本一份、
      另案被告李正雄書立交付切結書影本二份附卷可稽，若非如其等所指述被告己○○有在場對其等為恐嚇行為之情況，其等亦無願意以付款方式解決該糾紛之
      理，自堪認其等前開證述內容，應屬實在；況且，被告己○○所供稱會與另案
      被告李正雄到場之緣由，於本院審理中所謂係出於與被告李正雄之妻有親戚關
      係，或係如其於偵查中所稱因另案被告李正雄有積欠伊債務之情事，惟均據另
      案被告李正雄於前開另案審理中所否認，甚至於該案件審理中稱所收到之款項
      部分均遭被告己○○取走等語，業經本院調閱臺灣高等法院八十九年度上訴字
      第九九二號案卷審核屬實，被告己○○亦未能提出任何對另案被告李正雄之債
      權資料為憑，則以另案被李正雄與被告己○○到場後，或另案被告李正雄、或
      由被告己○○出言恫嚇，但目的均為令被害人甲○○、丁○○交付財物之情狀
      ，被告己○○若非事前即與另案被告李正雄有犯意聯絡，當無竟無端陪同到場
      之理，是被告己○○辯稱對另案被告李正雄及其他在場之人有恐嚇言行均未參
      與云云，顯屬卸責之詞，並無足採。
（二）其次，證人甲○○、辛○○、丁○○如前述，雖均證稱其等自認伊前開拋棄聲
      明書、切結書之約定內容，其等已無再付款與另案被告李正雄之義務，惟觀諸
      該紙拋棄聲明書之內容，固已約明家崎公司對泉順公司之前施作工程部分之下
      游廠商工程款部分無給付責任，惟對泉順公司前已施作完成之工程價值計算、
      有無扣抵或以拋棄方式等並不明確，而證人甲○○亦證稱：八十六年七月下旬
      某日被告己○○與另案被告李正雄前來洽談，雖然伊認為已與負責營造之泉順
      公司協調過，且寫立拋棄書後，家崎公司即與下游營造廠沒有任何糾紛，但另
      案被告李正雄認為後續家崎公司仍應給付伊利潤，且後來另案被告李正雄有再
      與伊等討論後續處理事宜，只是詳細內容已不記得等語，證人辛○○於本院審
      理中則證稱：伊雖然認為前已經協調承諾過，不應該再付款與另案被告李正雄
      ，因另案被告李正雄表示有困難，經討價還價後才再貼補部分款項等語，均可
      見另案被告李正雄後續仍與為此迭與家崎公司爭執之情狀；抑且，前述拋棄紙
      聲明書係泉順公司斯時之負責人乙○○與家崎公司所簽訂，有該拋棄協議書影
      本一份可按，並經證人丁○○證稱伊當時簽約均會找簽約對象之負責人處理，
      然而，證人乙○○已證稱：泉順公司內部運作係由股東各自承攬處理，該「富
      貴家園」案實際上係由另案被告李正雄處理等語，則另案被告李正雄認為自己
      方為該案負責人，對該紙拋棄聲明書之約定內容因而不知情，甚至知情在後不
      願同意，即非無因；再參諸家崎公司與泉順公司於八十五年三月七日約定該紙
      拋棄聲明書後之八十六年四月二十六日，另案被告李正雄猶且再簽立一紙載明
      家崎公司同意再給付若干款項協助其處理下游廠商工程款之切結書，有該切結
      書影本一份在卷為憑，益見家崎公司與全另案被告李正雄間在簽立相關拋棄明
      書、切結書後，仍為該工程款糾紛時有洽商，另案被告李正雄始因之自認其應
      仍得請求部分工程款；進而，被告己○○既係陪同另案被告李正雄處理該糾紛
      ，渠二人為前開恐嚇行為時，雖有令被害人甲○○、丁○○交付款項之目的，
      惟應係出於主觀上自認尚得請求款項之認識，尚難認被告己○○有為自己或第
      三人不法所有之意圖，自與恐嚇取財罪責有別，附此敘明。
二、核被告所為，係犯刑法第三百零五條之恐嚇罪。如前述，被告前開恐嚇行為尚難
    係基於為自己或第三人不法所有之意圖，公訴人認被告所為係涉犯同法第三百四
    十六條第一項恐嚇取財罪嫌，容有誤會，起訴法條應予變更。被告己○○與另案
    李正雄及另二不詳姓名成年男子，就前開向被害人甲○○恐嚇行為，及與另案被
    告李正雄向被害人丁○○恐嚇之行為，彼此間分別有犯意聯絡，行為分擔，應以
    共同正犯論處。另公訴人以被告就為警查獲該次，亦有與另案被告李正雄、王恭
    璋出於恐嚇之犯意羅絡部分，以為被告所否認，且經另案被告李正雄、王恭璋於
    另案審理中均供稱當日被告並未前往，亦未指示另案被告王恭璋為恐嚇行為，另
    案被告王恭璋係經他人通知陪同前往，而非被告，自亦難認被告與其等有何犯意
    聯絡之可能，併予敘明。被告二次向被害人丁○○恐嚇之行為，顯係基於同一恐
    嚇犯意下之接續行為，侵害同一法益，應僅論以一罪。被告先後二次對被害人甲○○、丁○○恐嚇之行為，時間緊接，方法相同，觸犯構成要件相同之罪名，顯
    係基於概括犯意反覆為之，為連續犯，應依刑法第五十六條規定論以一罪，並加
    重其刑。爰審酌被告為催討債務動輒以恐嚇方式為之，危害社會治安，犯後復飾
    詞狡辯，未能坦承犯行，但其為本案犯行前，僅曾因恐嚇案件經法院判處有期徒
    刑九月、緩刑三年，且緩刑期滿未經撤銷，有臺灣高等法院被告全國前案紀錄表
    一份可按，素行尚可，犯罪手段尚非嚴重，及其犯罪情節、動機等一切情狀，量
    處如主文所示之刑，並依修正後刑法第四十一條第一項前段規定，諭知易科罰金
    之折算標準（按刑法第四十一條原規定最重本刑為三年以下有期徒刑以下之刑之
    罪，而受六個月以下有期徒刑或拘役之宣告者，得易科罰金，惟被告犯罪後，該
    條文業經立法院三讀通過修正為最重本刑為五年以下有期徒刑以下之刑之罪，而
    受六個月以下有期徒刑或拘役之宣告，得易科罰金，並經總統於九十年一月十日
    以日華總一義字第九０００００三八００號公布，自九十年一月十二日起生效，
    比較新舊法結果，以新法有利於被告，依刑法第二條第一項前段規定，應適用裁
    判時即修正後之刑法第四十一條第一項前段規定），以示懲儆。
據上論斷，應依刑事訴訟法第二百九十九條第一項前段、第三百條，刑法第二條第一
項前段、第二十八條、第五十六條、第三百零五條、第四十一條第一項前段，罰金罰
鍰提高標準條例第一條前段、第二條，判決如主文。
本案經檢察官戊○○到庭執行職務
中　　　華　　　民　　　國　　九十三　　年　　　五　　　月　　二十八　　日
                              臺灣臺北地方法院刑事第十六庭
                                      審判長  法  官  劉嶽承
                                              法  官  王幸華
                                              法  官  林麗真
右正本證明與原本無異。
如不服本判決，應於判決送達後十日內，向本院提出上訴狀。
                                              書記官 張汝琪
中　　　華　　　民　　　國　　九十三　　年　　　五　　　月　　二十八　　日
附錄論罪科刑法條：
中華民國刑法第三百零五條
(恐嚇危害安全罪)
以加害生命、身體、自由、名譽、財產之事，恐嚇他人致生危害於安全者，處二年以
下有期徒刑、拘役或三百元以下罰金。
